【裁判字號】    95,訴,2705
【裁判日期】    951123
【裁判案由】    毒品危害防制條例
【裁判全文】
臺灣板橋地方法院刑事判決              95年度訴字第2705號
公  訴  人  臺灣板橋地方法院檢察署檢察官
被      告  甲○○
上列被告因違反毒品危害防制條例案件，經檢察官提起公訴（95
年度毒偵字第3977號）暨同署檢察官移送併案（95年度毒偵字第
5420號、第5538號），嗣因被告於本院準備程序中就被訴事實暨
併案事實均為有罪之陳述，本院告知被告簡式審判程序之旨，並
聽取當事人之意見後，由本院合議庭裁定改由受命法官獨任依簡
式審判程序進行，判決如下：
    主  文
甲○○施用第一級毒品，累犯，處有期徒刑壹年貳月。扣案之第
一級毒品海洛因（淨重共計零點伍公克）均沒收銷燬之，盛裝
第一級毒品海洛因之外包裝壹包沒收之。
    事  實
一、甲○○先後於民國87、88年間，二度因施用毒品案件，分別
    經本院以87年度毒聲字第2420號及88年度毒聲字第456 號均
    裁定送觀察、勒戒後，先後經認無繼續施用毒品之傾向，由
    臺灣板橋地方法院檢察署檢察官分別以87年度偵字第22230
    號及88年度偵字第2926號為不起訴處分確定；又於89年間，
    因施用毒品案件，經檢察官聲請強制戒治並起訴，除由本院
    以89年度易字第2070號判處有期徒刑5 月，並於89年11月28
    日確定外，復經本院以89年度毒聲字第2440號裁定令入戒治
    處所施以強制戒治，嗣經本院以89年度毒聲字第6812號裁定
    停止戒治，所餘戒治期間，付保護管束，惟其於保護管束期
    間，因違反保護管束應遵守事項情節重大，經本院以90年度
    毒聲字第1161號裁定撤銷停止戒治，令入戒治處所施以強制
    戒治，迄至90年10月24日期滿執行完畢出所。其復於90年間
    ，因搶奪案件，經臺灣高等法院以90年度上訴字第2836號判
    處有期徒刑1 年8 月確定，嗣經同上法院將上開施用毒品及
    搶奪二案件，以91年度聲字第313 號裁定應執行有期徒刑2
    年，其入監服刑後於92年3 月19日因假釋付保護管束，惟其
    於保護管束期間，再因施用毒品案件，經本院以92年度訴字
    第1938號判處有期徒刑10月，及因妨害兵役條例案件，經本
    院以93年度簡字第782 號判處有期徒刑3 月，上開二案件嗣
    經本院以93年度聲字第1383號裁定應執行有期徒刑1 年確定
    ，上開假釋亦因而撤銷入監執行，甫於94年10月31日因縮短
    刑期執行完畢（於本案構成累犯）。詎其仍不知悔改，於上
    開強制戒治執行完畢後5 年內，復基於施用毒品之犯意，自
    95年3 月間（起訴書略載為同年2 月）起至同年7 月31日為
    警採尿前之某時止期間，以每週約施用2 至3 次之頻率，在
    其臺北縣三重市○○街157 號住家內，單獨將第二級毒品甲
    基安非命（起訴書誤載為安非他命，下簡稱甲基安非他命）
    置入其自己臨時組裝而成之玻璃吸食器，或將第一級毒品海
    洛因（下簡稱海洛因）與甲基安非他命二者混合後，置入其
    自己臨時組裝而成之玻璃吸食器，均用火燒烤成煙霧後吸食
    之方式，施用海洛因及甲基安非他命多次。嗣(一)為警於95年
    4 月30日18時10分許，在臺北縣三重市○○○路224 巷口為
    警查獲，並扣得甲○○持有之海洛因1 小包（淨重0.04公克
    ，空包裝重0.25公克）及未使用過之注射針筒1 支。(二)又於
    95年8 月1 日在甲○○上址住所，為警查獲，並扣得甲○○
    友人綽號「小文」之女子所有之注射針筒1 支；(三)再於同年
    8 月4 日臺北縣三重市○○街168 號等處，為警查獲並扣海
    洛因1 包（淨重0.31公克，空包裝重0.2 公克）等物。
二、案經臺北縣政府警察局三重分局報告臺灣板橋地方法院檢察
    署檢察官偵查起訴暨同署檢察官移送併案審理。
    理  由
壹、程序方面：
    查本件被告甲○○所犯並非死刑、無期徒刑、最輕本刑為三
    年以上有徒刑之罪或高等法院管轄第一審案件，而其於準備
    程序進行中，被告先就被訴事實暨併案事實均為有罪之陳述
    ，經法官告知簡式審判程序之旨，並聽取公訴人及被告之意
    見後，本院認適宜改依簡式審判程序進行，爰依刑事訴訟法
    第273 條之1 第1 項、第284 條之1 規定，由本院合議庭以
    裁定由受命法官獨任進行簡式審判程序，合先敘明。
貳、實體方面：
一、上揭事實，業據被告甲○○於本院審理時坦承不諱，復有扣
    押筆錄暨扣押物品目錄表各3 份、查獲物品照片存卷可稽，
    及扣案之海洛因共計2 包可資佐證。又被告為警查獲後有二
    次採集其尿液送驗結果，均係呈安非他命類（含甲基安非他
    命）陽性反應及嗎啡陽性反應，此有臺北縣政府警察局三重
    分局查獲毒品案件被移送者姓名代號對照表（代碼編號為：
    0000000000）1 份、臺北縣政府警察局三重分局查獲違反毒
    品危害防制條例案件犯嫌代碼表（代碼編號為：0000000000
    ）1 份、台灣檢驗科技股份有限公司分別於95年5 月16日、
    同年8 月7 日出具之濫用藥物檢驗報告（報告編號各為：CH
    /2006/50104 、CH/2006/80266） 各1 份在卷可稽。而扣案
    之海洛因共計2 包，經送法務部調查局鑑驗結果，各淨重0.
    04公克、0.31公克（空包裝各重0.25公克、0.2 公克），均
    檢出含海洛因成分，有該局95年5 月29日調科壹字第060011
    848 號、95年8 月27日調科壹字第09523004710 號鑑定書各
    1 份存卷可憑。據上，被告自白有上開補強證據可佐，核與
    事實相符，足認被告有於在前揭犯罪時間施用海洛因及甲基
    安非他命之行為甚明。又查，被告二度因施用毒品案件，分
    別經本院以87年度毒聲字第2420號及88年度毒聲字第456 號
    均裁定送觀察、勒戒後，先後經認無繼續施用毒品之傾向，
    由臺灣板橋地方法院檢察署檢察官分別以87年度偵字第2223
    0 號及88年度偵字第2926號為不起訴處分確定；又於89年間
    ，因施用毒品案件，經檢察官聲請強制戒治並起訴，經本院
    以89年度毒聲字第2440號裁定令入戒治處所施以強制戒治，
    嗣經本院以89年度毒聲字第6812號裁定停止戒治，所餘戒治
    期間，付保護管束，惟其於保護管束期間，因違反保護管束
    應遵守事項情節重大，經本院以90年度毒聲字第1161號裁定
    撤銷停止戒治，令入戒治處所施以強制戒治，迄至90年10月
    24日期滿執行完畢出所，此有臺灣高等法院被告前案紀錄表
    在卷可稽。綜上所述，足認被告前經強制戒治執行完畢釋放
    後，五年內再犯本件施用第一、二級毒品犯行。本案事證明
    確，被告犯行堪以認定，應依法論科。
二、查海洛因及甲基安非他命，分屬於毒品危害防制條例第2 條
    第2 項第1 、2 款所規定之第一、二級毒品，核被告所為，
    係犯毒品危害防制條例第10條第1 項、第2 項之施用第一、
    二級毒品罪。被告施用前後持有第一、二級毒品之低度行為
    ，各為進而施用之高度行為所吸收，均不另論罪。又被告基
    於施用毒品之慣常習性，自95年3 月間起至同年7 月31日止
    ，期間平均每週2 至3 次，先後多次施用海洛因及甲基安非
    他命，其施用之時間極為密集，數行為於密切接近之時地，
    且施用毒品之行為本具有成癮性，極難戒絕，具有反覆施用
    之性質，其行為之獨立性極為薄弱，客觀上無法將其各次施
    用毒品之行為獨立成罪，是以在刑法評價上，以視為數個反
    覆行為，合為包括一行為予以評價，較為合理，則被告先後
    多次施用海洛因及甲基安非他命行為，均應認為屬於接續犯
    之包括一罪。雖起訴意旨認被告先後多次所為施用海洛因及
    甲基安非他命之行為，時間緊接，且犯罪構成要件均相同，
    顯係基於概括犯意反覆為之，為連續犯，惟查，刑法第56條
    連續犯之規定，業於94年1 月7 日修正公布刪除，並於95年
    7 月1 日施行，因新法業已刪除連續犯之規定，此刪除雖非
    犯罪構成要件之變更，但顯已影響行為人刑罰之法律效果，
    係屬法律有變更。而本院認被告多次施用海洛因及甲基安非
    他命之犯行，屬法律評價上之包括一行為，且依修正刑法時
    刪除連續犯規定之立法理由中亦表示宜擴張接續犯之觀念，
    本院認為被告施用海洛因及甲基安非他命之犯行，既均係於
    短時間內多次施用同種毒品，自宜依新法刪除連續犯之立法
    理由，從寬認定為接續犯行，且被告反覆施用毒品行為，係
    跨越刑法修正前後，修正前之施用毒品犯行屬於接續犯單一
    行為之一部分，且最終犯行係在刑法修正以後，自毋庸為新
    舊法比較，故起訴書認被告為連續犯，容有未洽，併此敘明
    。又起訴意旨雖僅敘及被告自95年3 月間某日起至同年4 月
    30 日 止之施用海洛因及甲基安非他命犯行，就前揭其餘施
    用毒品海洛因及甲基安非他命行為則未予起訴，惟此部分既
    係被告基於施用毒品之習慣反覆施用，與起訴事實屬實質上
    一罪之關係，為起訴效力所及，並經臺灣板橋地方法院檢察
    署檢察官（95年度毒偵字第5420號、第5538號）移送本院併
    案審理，本院得擴張併予審究。又被告施用毒品時，有將海
    洛因及甲基安非他命二種毒品混合後施用，係以一行為觸犯
    數上開二罪名，屬想像競合，應從一重之施用第一級毒品罪
    處斷。又查，被告有於事實欄所述前科，甫於94年10月31日
    因縮短刑期執行完畢，此有上述前科表附卷可稽，被告於五
    年內再故意犯有期徒刑以上之本罪，為累犯，應依刑法第47
    條規定，加重其刑。審酌被告施用毒品，足以戕害其身心，
    滋生其他犯罪，惡化治安，嚴重損及公益，且被告前曾犯多
    次施用毒品前科，且曾經強制戒治完畢，竟再為本件施用毒
    品犯行，顯見其不思悔改，自制力亦顯不佳；惟另考量被告
    於犯後已坦承犯行，而其施用毒品行為於本質上係屬自我戕
    害行為，反社會性之程度應屬較低等一切情狀，量處如主文
    所示之刑，以資懲儆。又扣案之海洛因共2 包（淨重合計0.
    35公克），既屬當場查獲之第一級毒品，爰依毒品危害防制
    條例第18條第1 項前段規定，宣告沒收銷燬之。而上開扣案
    海洛因，其中於95年4 月30日為警查獲扣案之海洛因1 包，
    係被告所有預備供其施用，此據被告於本院審理時供明在卷
    ，則該毒品之外包裝1 包，既用於包裹毒品，防其裸露、潮
    濕，便於攜帶施用，係預備供被告施用毒品所用之物，應依
    刑法第38條第1 項第2 款規定，併予宣告沒收；而被告供稱
    為警於95年8 月4 日扣案之海洛因，係由其友人交付保管，
    並非其所有，故該包毒品之外包裝1 包，無從併予宣告沒收
    。另外，被告於95年4 月30日為警查獲扣案之未使用過之注
    射針筒1 支，被告供稱雖為其所購買，但並非供其施用毒品
    所用之物；而於同年8 月1 日為警查獲扣案之注射針筒1 支
    ，被告供稱係其女性友人綽號「小文」之人所有，此外，復
    查無其他積極證據證明上開2 支注射針筒確係被告所有供其
    施用毒品所用之物，亦無從併予諭知沒收。
據上論斷，應依刑事訴訟法第273 條之1 第1 項、第299 條第1
項前段，毒品危害防制條例第10條第1 項、第2 項、第18條第1
項前段，刑法第11條前段、第55條、第47條、第38條第1 項第2
款，判決如主文。
本案經檢察官鄧媛到庭執行職務。
中    華    民    國    95    年    11    月    23    日
                  刑事第十二庭法  官  林淑婷
以上判決正本證明與原本無異。
如不服本判決，應於送達後十日內，向本院提出上訴狀。
                              書記官  廖貞音
中    華    民    國    95    年    11    月    23    日
附錄本案論罪科刑法條全文：
毒品危害防制條例第十條
施用第一級毒品者，處六月以上五年以下有期徒刑。
施用第二級毒品者，處三年以下有期徒刑。


司法院資訊處製作；財團法人民間司法改革基金會備份。
